【裁判字號】    98,交上易,122
【裁判日期】    990309
【裁判案由】    過失傷害
【裁判全文】
臺灣高等法院高雄分院刑事判決       98年度交上易字第122號
上  訴  人
即  被  告  甲○○
上列上訴人因過失傷害案件，不服臺灣高雄地方法院98年度交易
字第61號中華民國98年10月19日第一審判決（起訴案號：臺灣高
雄地方法院檢察署98年度偵字第3679號），提起上訴，本院判決
如下：
    主  文
上訴駁回。
    事  實
一、甲○○於民國97年7 月13日下午6 時10分許，駕駛車牌號碼
    IL-4190 號自小客車，沿高雄縣大寮鄉○○村○○街由西向
    東行駛，行經信隆街與正隆街交岔路口時，應注意在未劃設
    行車分向線或分向限制線之道路應靠右行駛，依當時天候晴
    、日間自然光線、路面無障礙物、視距良好，客觀情形亦無
    不能注意之情事，竟疏未注意，貿然偏靠信隆街左側逆向行
    駛，適有當時年僅6 歲之乙○○騎腳踏車沿正隆街由南往北
    方向行駛，行經上開交岔路口左轉信隆街西行，見狀閃煞不
    及而與甲○○所駕駛之上開自小客車發生擦撞事故，造成乙
    ○○人車俱倒而受有頭部損傷、膝、腿（大腿除外）及足踝
    開放性傷口之傷害。
二、案經乙○○訴由高雄縣政府警察局林園分局報告臺灣高雄地
    方法院檢察署檢察官偵查起訴。
    理  由
壹、程序方面:
一、按刑事訴訟法第159 條之4 規定，除前三條之情形外，下列
    文書亦得為證據：「一除顯有不可信之情況外，公務員職務
    上製作之紀錄文書、證明文書。二除顯有不可信之情況外，
    從事業務之人於業務上或通常業務過程所須製作之紀錄文書
    、證明文書。(三)除前二款之情形外，其他於可信之特別情況
    下所製作之文書。」本件卷附之道路交通事故現場圖，係處
    理交通事故之員警職務上製作之文書，經查亦無顯不可信之
    情況，上開文書應具有證據能力。
二、刑事訴訟法第159 條之4 第2 款所稱從事業務之人於業務上
    或通常業務過程所須製作之紀錄文書、證明文書，因係於通
    常業務過程不間斷、有規律而準確之記載，且大部分紀錄係
    完成於業務終了前後，無預見日後可能會被提供作為證據之
    偽造動機，其虛偽之可能性小，除非該等紀錄文書或證明文
    書有顯然不可信之情況，否則有承認其為證據之必要。醫院
    診斷證明書係病患就診或就醫，醫師就其診斷治療病患結果
    ，所出具之證明書。醫師法第17條規定，醫師如無法令規定
    之理由，不得拒絕診斷書之交付。醫師係從事醫療業務之人
    ，病患如純為查明病因並以接受治療為目的，而到醫療院所
    就醫診治，醫師於例行性之診療過程中，對該病患所為醫療
    行為，於業務上出具之診斷書，屬於醫療業務上或通常醫療
    業務過程所製作之證明文書，自該當於上開條款所指之證明
    文書( 最高法院95年度台上字第5026號判決要旨參照) 。卷
    附之瑞生醫院診斷證明書1 份，應具有證據能力。
三、傳聞法則乃對於被告以外之人於審判外之言詞或書面陳述，
    亦即針對被告以外之人於審判外以言詞或書面所為之供述證
    據而為規範。卷附現場蒐證照片6 張，乃以科學、機械之方
    式，對於所拍攝內容所為忠實且正確之記錄，上開照片在性
    質上亦非供述證據，無刑事訴訟法第159 條第1 項規定之適
    用。
貳、實體方面:
一、上訴人即被告甲○○上訴狀坦承在上開時、地撞到被害人乙
    ○○並導致其受有上揭傷害之事實，惟否認過失，辯稱：「
    當時係煞停在那邊被乙○○撞到，會靠左行駛是因為當時有
    一輛貨櫃車擋在右邊，且乙○○是直接從正隆街切過來，乙
    ○○之父母如有在場照顧，也不會發生事故」云云。惟於本
    院準備程序則曰「我承認有過失，原審判決過重」。
二、經查：
  (一)被告於上揭時、地駕駛自小客車沿高雄縣大寮鄉○○村○○
    街由西向東行駛，行經信隆街與正隆街交岔路口時，偏靠信
    隆街左側行駛，適有當時年僅6 歲之乙○○騎腳踏車沿正隆
    街由南往北方向行駛，行經上開交岔路口左轉信隆街，見狀
    煞閃不及而與甲○○所駕駛之上開自小客車發生擦撞事故，
    導致乙○○上揭傷害等情，業據被告於警詢中供承在卷，核
    與被害人乙○○供述之情節相符，並有瑞生醫院診斷證明書
    、道路交通事故現場圖、現場照片6 張等在卷可稽，堪信為
    真實。
  (二)依照現場之照片及警製道路交通事故現場圖顯示，並無貨櫃
    車停放，且對照該信隆街之寬度為4.3 公尺，被告肇事後停
    放之位置距離道路左側至少有0.5 公尺，扣除後僅餘3.8 公
    尺，若有停放貨櫃車後，自無空間可供被告之自小客車通過
    ，至於被告之妻陳芳鈺雖於原審法院審理時證稱：「被告係
    因閃避貨櫃」云云。但依照證人陳芳鈺之整體證詞以觀，先
    證稱：「不認為被告有靠左行駛」，復證稱：「貨櫃車主人
    已經死亡無法傳訊出庭作證」，又稱「站的位置比較後面，
    對於被害人乙○○彈起來撞倒自小客車擋風玻璃之情形沒有
    詳細看到」云云，則證人陳芳鈺之判斷顯然與警製道路交通
    事故現場圖相違，且證人既然有看到被告閃避貨櫃車，卻無
    法看到被害人乙○○與自小客車碰撞後之狀況，足見證人陳
    芳鈺確實有偏袒被告之虞，證人陳芳鈺此部分證詞應不可採
    信，故被告關於現場有貨櫃車之辯解應不足採。
  (三)經本院於99年2 月5 日履勘現場查悉，肇事現場在信隆街與
    正隆街交岔路口，信隆街東西走向，正隆街南北走向，信隆
    街路寬4 公尺，正隆街路寬度4.3 公尺( 各不包括覆蓋之水
    溝) ，警方肇事現場圖所標示之路寬與此略大，顯係包括水
    溝蓋亦丈量在內，信隆街之水溝北側尚有未正式通行但已鋪
    設水泥之空間約與道路同寬，正隆街之東西兩側水溝外亦各
    有同類之空間，足徵係道路預定地，住戶預留而後退建屋，
    二條馬路均未畫設分向限制線，且皆可雙向通行，被告駕駛
    車牌號碼IL-4190 號自小客車循信隆街由西向東行駛，時年
    僅6 歲之乙○○騎腳踏車沿正隆街由南往北方向行駛，行經
    上開交岔路口左轉信隆街西行，肇事地點在信隆街北側。被
    告於本院準備程序稱「承認有過失，過失內容係在沒有劃分
    向之道路沒有靠右邊行駛，而靠左邊行駛。」按被告之自白
    ，非出於強暴、脅迫、利誘、詐欺、疲勞訊問、違法羈押或
    其他不當方法，且與事實相符者，得為證據，刑事訴訟法第
    156 條第1 項定有明文。亦即被告之自白係出於自由意思，
    且與事實相符者，即有證據能力，被告此部分自白，係出於
    自由意志，自得採為本件判決之基礎。由上揭各證據資料研
    析，足認被告之自白核與事實相符。
  (四)被告於原審辯以「當時已經煞停在該處，是被害人乙○○自
    己切過來撞到自小客車」云云，然被告本應靠右行駛，卻靠
    左行駛，而事故發生地點恰為正隆街左轉信隆街之轉角處，
    是被害人乙○○由正隆街左轉信隆街時，因信賴駕駛人應會
    靠右行駛，本難即時預見系爭自小客車靠左行駛，被害人乙
    ○○不及煞停，難認有過失。被害人乙○○之駕駛行為既無
    過失，被害人之父母有無在場照顧要與事故之發生與否無關
    ，蓋被害人之父母縱有在場，亦難逆料被告之非正常駕駛行
    為，故被告辯稱被害人乙○○或被害人乙○○之父母有所過
    失云云，委無可採。
  (五)被告本應注意在未劃設行車分向線或分向限制線之道路應靠
    右行駛，而事故發生時天候晴、日間自然光線、路面無障礙
    物、視距良好，客觀情形亦無不能注意之情事，亦有警製道
    路交通事故調查報告表「(一)、(二)」在卷可稽，被告竟疏未注
    意，貿然偏靠信隆街左側逆向行駛，致被害人乙○○騎腳踏
    車左轉後閃避不及而與被告之自小客車發生撞擊，並導致被
    害人乙○○受有上揭傷害，被告自有過失，情極明顯，被告
    之過失行為與被害人乙○○之傷害結果間，亦具有相當因果
    關係無疑，故被告過失傷害之事證明確，犯行洵堪認定，應
    予依法論科。
二、核被告甲○○所為，係犯刑法第284 條第1 項前段之過失傷
    害罪。
三、原審依刑法第284 條第1 項、第41條第1 項前段，刑法施行
    法第1 條之1 ，並審酌被告疏未注意靠右行駛，貿然偏左形
    成逆向行駛，致被害人乙○○無法預見閃避不及而肇禍端，
    被害人乙○○所受傷害之輕重情況等一切情狀，量處有期徒
    刑3 月，並依法諭知如易科罰金以新台幣1000元折算1 日。
    認事用法尚無不合，量刑亦稱妥適，被告上訴意旨，並不否
    認犯罪，空言指摘原判決不當，並無可取，為無理由，應予
    駁回。
據上論斷，應依刑事訴訟法第368 條，判決如主文。
本案經檢察官彭南雄到庭執行職務。
中    華    民    國    99    年    3     月    9    日
                刑事第二庭  審判長法  官  林正雄
                                  法  官  黃壽燕
                                  法  官  陳啟造
以上正本證明與原本無異。
不得上訴。
中    華    民    國    99    年    3     月    9    日
                                  書記官  林明威
附錄本判決論罪科刑法條：
中華民國刑法第284 條
（過失傷害罪）
因過失傷害人者，處6 月以下有期徒刑、拘役或5 百元以下罰金
，致重傷者，處1 年以下有期徒刑、拘役或5 百元以下罰金。
從事業務之人，因業務上之過失傷害人者，處1 年以下有期徒刑
、拘役或1 千元以下罰金，致重傷者，處3 年以下有期徒刑、拘
役或2 千元以下罰金。

司法院資訊處製作；財團法人民間司法改革基金會備份。
